臺灣基隆地方法院民事裁定  
109年度輔宣字第14號
聲  請  人  屈玉平  

代  理  人  鍾欣紘律師
相對人即受
輔助宣告人  屈玉忠  

上列聲請人對相對人聲請輔助宣告事件，本院裁定如下：
    主      文
宣告屈玉忠（男、民國00年00月00日生、身分證統一編號：Z000
000000號）為受輔助宣告之人。
選定屈玉平（男、民國00年0月00日生、身分證統一編號：Z0000
00000號）為受輔助宣告之人之輔助人。
聲請費用新台幣壹仟元由受輔助宣告之人負擔。
    理    由
一、聲請意旨略以：相對人為聲請人之弟，相對人為領有中度身
    心障礙之人，致其為意思表示或受意思表示或辨識其意思表
    示效果之能力顯有不足，爰依法聲請宣告相對人為受輔助宣
    告之人等情。
二、按對於因精神障礙或其他心智缺陷，致其為意思表示或受意
    思表示，或辨識其意思表示效果之能力，顯有不足者，法院
    得因本人、配偶、四親等內之親屬、最近一年有同居事實之
    其他親屬、檢察官、主管機關或社會福利機構之聲請，為輔
    助之宣告，民法第15條之1第1項定有明文。次按受輔助宣告
    之人，應置輔助人；輔助人及有關輔助之職務，準用第1095
    條、第1096條、第1098條第2項、第1100條、第1102 條、第
    1103條第2項、第1104條、第1106條、第1106條之1、第1109
    條、第1111條至第1111條之2、第1112條之1及第1112 條之2
    之規定，民法第1113條之1 復有明定。是法院選定輔助人時
    ，應依受輔助宣告之人之最佳利益，優先考量受輔助宣告之
    人之意見，審酌一切情狀，並注意下列事項：一受輔助宣告
    之人之身心狀態與生活及財產狀況；二受輔助宣告之人與其
    配偶、子女或其他共同生活之人間之情感狀況；三輔助人之
    職業、經歷、意見及其與受監護宣告之人之利害關係；四法
    人為輔助人時，其事業之種類與內容，法人及其代表人與受
    輔助宣告之人之利害關係，此觀之前揭條文準用民法第1111
    條之1規定即明。
三、經查：
  ㈠聲請人主張之前揭事實，業據其提出戶籍謄本、三軍總醫院
    附設民眾診療服務處診斷證明書、中華民國身心障礙證明為
    證，而相對人於本院在鑑定人即長庚醫療財團法人基隆長庚
    紀念醫院陳枻志醫師前訊問時，應答如流，惟不知當時為何
    會成為福濤公司負責人，其殘障手冊、金融帳戶均係由其女
    友與女友之兄帶去申辦等情，有本院110年1月5日訊問筆錄
    在卷可稽，且經本院囑託長庚醫療財團法人基隆長庚紀念醫
    院對相對人之精神及心智狀況為鑑定，其鑑定結果略以：綜
    合以上所述，屈員之過去生活史、疾病史、身體檢查及精神
    狀態檢查結果，本院認為，屈員目前因『輕度至中度智能障
    礙』，致其為意思表示、受意思表示和辨識其意思表示效果
    之能力已達『顯有不足』之程度，但未達到『完全不能』之程度
    ，可為輔助宣告等語，有長庚醫療財團法人基隆長庚紀念醫
    院110年3月11日長庚院基字第110030030號函附精神鑑定報
    告書乙件在卷可按。綜合上情，足認相對人確因心智缺陷，
    致其為意思表示或受意思表示或辨識其意思表示效果之能力
    顯有不足，故聲請人聲請對相對人為輔助之宣告，為有理由
    ，應予准許。
  ㈡又本院參酌上開鑑定報告、聲請人之主張、相對人之陳述，
    認聲請人為相對人之兄，於本院鑑定時陪同在旁，彼此依附
    關係密切，且相對人最近親屬即其兄弟姊妹屈純妤、屈玉蘭
    亦同意由聲請人擔任相對人輔助人，有聲請人提出同意書在
    卷可稽，故本院認由聲請人擔任相對人輔助人，應能符合受
    輔助宣告之人之最佳利益，爰選定聲請人為相對人之輔助人
    。
四、末按依民法第15條之2 規定可知，受輔助宣告之人並未喪失
    行為能力，且依法並未完全剝奪其財產處分權。復參酌民法
    第1113條之1規定，並無準用同法第1094條、第1099條及第1
    099條之1、第1103條第1 項規定，亦即受輔助宣告人之財產
    ，不由輔助人管理，輔助人對於受輔助宣告人之財產，自無
    依規定會同經法院或主管機關所指定之人開具財產清冊，並
    陳報法院之必要。而本件相對人之精神或心智狀況未達監護
    宣告之程度，經本院對相對人為輔助宣告，依前揭說明，本
    件自毋庸指定會同開具財產清冊之人，附此敘明。
五、依家事事件法第177條第2項、第164條第2項，裁定如主文。
中　　華　　民　　國　　110 　年　　3 　　月　　18　　日
                  家事法庭法  官  何怡穎
以上正本係照原本作成。
如不服本裁定應於送達後十日內向本院提出抗告狀，並繳納抗告
費新臺幣1千元。
中    華    民    國   110    年     3    月     18   日
                          書記官  葉憶葇